臺灣臺中地方法院行政訴訟判決
110年度交字第410號
原      告  王崇華  
被      告  臺中市交通事件裁決處
                      設臺中市○○區○○○路00號
代  表  人  黃士哲    住同上
訴訟代理人  黃曉妍律師
上列當事人間交通裁決事件，原告不服被告民國110年9月22日中
市裁字第68-GU0000000號裁決書，提起行政訴訟，本院判決如下
：
    主  文
原處分撤銷。
訴訟費用新臺幣參佰元由被告負擔。
被告應給付原告新臺幣參佰元。
    事實及理由
一、程序事項：按行政訴訟法第237條之7規定，交通裁決事件之
    裁判，得不經言詞辯論為之。本件屬交通裁決事件，依兩造
    所述各節及卷內資料其事證已臻明確，本院認無經言詞辯論
    之必要，爰不經言詞辯論而為判決。
二、事實概要：
　　原告前於民國109年5月4日17時58分許，駕駛號牌BWI-278號
    普通重型機車，因「酒後駕車」之違規行為，遭被告裁處吊
    扣機車駕駛執照12個月，並自109年11月24日至110年11月23
    日執行吊扣原告普通重型機車駕照。詎原告於吊扣期間之11
    0年8月26日7時10分許，駕駛號牌BWI-278號普通重型機車(
    下稱系爭車輛），行經臺中市北區中清路與英才路口，因「
    駕照吊扣期間駕車」之違規行為，為臺中市政府警察局第二
    分局（下稱舉發機關）員警認定原告違反道路交通管理處罰
    條例第21條第1項第5款之規定，當場對原告掣開第GU000000
    0號舉發違反道路交通管理事件通知單。被告續於110年9月2
    2日以中市裁字第68-GU0000000號裁決書（下稱原處分），
    依道路交通管理處罰條例第21條第1項第5款、第21條第4項
    、第67條第3項及「違反道路交通管理事件統一裁罰基準表
    」之規定，按期限內到案之基準，裁處原告第1階段罰鍰新
    臺幣（下同）6,000元，吊銷駕駛執照，1年內不得考領駕駛
    執照。
三、原告主張略以：
　　原告當時駕駛系爭車輛，於英才路、中清路口左轉往五權路
    方向，原告並無違反交通規則行為，員警應不得任意臨檢等
    語。並聲明：原處分撤銷。
四、被告答辯略以：
    原告於吊扣期間駕駛系爭車輛上路，已違反前揭規定，不論
    原告有無另涉其他違規，員警均得依前揭規定予以攔查舉發
    等語。並聲明：原告之訴駁回。
五、本院之判斷：
(一)依司法院釋字第535 號解釋理由書謂：「臨檢實施之手段：
    檢查、路檢、取締或盤查等不問其名稱為何，均屬對人或物
    之查驗、干預，影響人民行動自由、財產權及隱私權等甚鉅
    。人民之有犯罪嫌疑而須以搜索為蒐集犯罪證據之手段者，
    依法尚須經該管法院審核為原則（參照刑事訴訟法……），其
    僅維持公共秩序、防止危害發生為目的之臨檢，立法者當無
    授權警察人員得任意實施之本意。是執行各種臨檢應恪遵法
    治國家警察執勤之原則，實施臨檢之要件、程序及對違法臨
    檢行為之救濟，均應有法律之明確規範，方符憲法保障人民
    自由權利之意旨」。次按警察職權行使法第8條規定：「警
    察對於已發生危害或依客觀合理判斷易生危害之交通工具，
    得予以攔停並採行下列措施：1.要求駕駛人或乘客出示相關
    證件或查證其身分。2.檢查引擎、車身號碼或其他足資識別
    之特徵。3.要求駕駛人接受酒精濃度測試之檢定（第1項）
    。警察因前項交通工具之駕駛人或乘客有異常舉動合理懷疑
    其將有危害行為時，得強制其離車；有事實足認其有犯罪之
    虞者，並得檢查交通工具（第2項）。」是警察對於依客觀
    合理判斷易生危害之交通工具，亦得予以攔停並要求駕駛人
    接受酒精濃度測試之檢定，屬「隨機攔停」之性質，駕駛人
    不得無故拒絕之。上開規定所稱「已發生危害」係指已發生
    交通事故之結果而言；而所謂「依客觀合理判斷易生危害」
    則指危害尚未發生，但評估具體個案之現場狀況，認有可能
    發生危害者即屬之，例如車輛有蛇行、忽快忽慢、驟踩煞車
    等駕車不穩之情事，或有明顯違反道路交通安全規則之事實
    ，可合理懷疑有發生危害之可能性。此種合理懷疑之推斷應
    個案審查，尚不能僅以時間、地點、車型、衣著等因素，為
    抽象性之判斷，一概而論，否則即構成權力濫用之違法。
(二)次按「汽車駕駛人，有下列情形之一者，處新臺幣6千元以
    上1萬2千元以下罰鍰，並當場禁止其駕駛：五、駕駛執照吊
    扣期間駕駛小型車或機車。」、「第1項第3款、第4款之駕
    駛執照，均應扣繳之；第5款並吊銷其駕駛執照。」、「汽
    車駕駛人，曾依本條例其他各條規定吊銷駕駛執照者，1年
    內不得考領駕駛執照。」，道路交通管理處罰條例第21條第
    1項第5款、第4項、第67條第3項分別定有明文。
(三)經查，本院勘驗調查舉發機關提供之採證光碟，製成勘驗筆
    錄附卷為證（見本院卷第75頁），勘驗結果為：中清路與英
    才路口全景監視器畫面時間0000-00-00 00：59：34時至06
    ：59：41時原告騎乘機車沿著臺中市北區英才路往西方向左
    轉中清路一段往南方向行駛，員警緊跟在原告後方，由英才
    路往西方向左轉中清路一段往南方向行駛。依上開勘驗結果
    可知，本件員警於案發時地執行巡邏勤務，其施行攔停非屬
    警察機關主管長官指定之公共場所、路段及管制站，不屬「
    集體攔停」類型，而員警攔查時亦未屬已發生危害之情形，
    是以即須依現場具體狀況而客觀合理判斷有易生危害情形存
    在，方可為攔停，此係屬「隨機攔停」之類型，合先敘明。
(四)又警察職權行使法第8條所稱「依客觀合理判斷易生危害之
    交通工具」，係指危害尚未發生，認有可能發生危害者，或
    有明顯違反道路交通安全規則之事實，可合理懷疑有發生危
    害之可能性為判斷標準。依舉發機關110年10月15日中市警
    二分交字第1100043096號函檢附之員警職務報告書說明略以
    ：「職於110年08月26日擔服守望勤務。於當日07時10分許
    ，見駕駛人駕駛普通重型機車於北區英才路（往梅川東路）
    燈號為綠燈時，左轉中清路一段（往文武街）方向行駛，遂
    趨前攔停、盤查，並當場告發『未依二段左轉』之舉發通知單
    1張交付王民，並於現場查驗其駕照時發見，伊於吊扣駕照
    期間內，無照駕駛該機車，一併製單舉發。惟恢復原勤務後
    ，職隨即複勘該路口，僅見中清路段設有指示標誌，為求慎
    重起見，避免舉發爭議，業已於翌日（即110年08月27日）
    報請分局交通組註銷上述舉發通知單；次查系爭路口監視影
    像可顯見王民騎機車左轉之駕駛行為與員警尾隨上前舉發之
    畫面」等語（見本院卷第59頁反面頁）亦可知，原告騎乘系
    爭車輛沿英才路左轉中清路一段，並無任何違規或可能發生
    危害之情形下，即非屬於「依客觀合理判斷易生危害之交通
    工具」，依上開說明，舉發員警不得隨意對系爭車輛實施臨
    檢，否則即與司法院釋字第535號解釋理由書有違。
(五)然舉發員警竟因誤認原告有違規之情形下，任意對系爭車輛
    攔查，事後舉發員警亦承認舉發錯誤，故本件員警之行為，
    屬違法攔查，對人民行動自由、財產權及隱私權等影響甚鉅
    。本件舉發警員對系爭車輛違法攔查，其舉發已違反正當行
    政程序，屬得撤銷之瑕疵，則被告以該舉發為基礎所為之原
    處分，即非適法，原告訴請撤銷原處分為有理由，應予准許
    。
六、本件事證已臻明確，兩造其餘主張及陳述，經核於判決結果
    不生影響，爰不逐一論列，附此敘明。
七、本件第一審原告預納之裁判費300元，應由敗訴之被告負擔
    ，爰確定第一審訴訟費用額如主文第3項所示。
據上論結，本件原告之訴為有理由，依行政訴訟法第98條第1項
前段、第237條之7、第237條之8第1項、第237條之9、第236條、
第104條、民事訴訟法第93條，判決如主文。
中　　華　　民　　國　 111　　年　  3　　月　　25　　日
　　　　　　　　　行政訴訟庭　法　官   吳俊螢
上為正本係照原本作成。
如不服本判決，應於送達後20日內，向本院提出上訴狀，其未表
明上訴理由者，應於提出上訴後20日內向本院補提理由書（均須
按他造人數附繕本）。上訴理由應表明關於原判決所違背之法令
及其具體內容，或依訴訟資料可認為原判決有違背法令之具體事
實。
中　　華　　民　　國　　111 　年　　3 　　月　　25　　日
                              書記官　  王素珍